臺灣新北地方法院民事裁定　　　　　110年度消債更字第290號
聲　請　人
即 債務 人　鄭博仁　　
代　理　人　何乃隆律師（法扶律師）
上列聲請人依消費者債務清理條例聲請更生事件，本院裁定如下
：
    主  文
聲請駁回。
聲請費用由聲請人負擔。
    理  由
一、按債務人不能清償債務或有不能清償之虞者，得依本條例所
    定更生或清算程序，清理其債務，消費者債務清理條例（下
    稱消債條例）第3 條定有明文。衡以消債條例之立法目的，
    在於經濟上陷於困境之消費者，若任其於惡性循環之債務窘
    境中自生自滅，其將衍生嚴重之社會問題，致難以維持安定
    之社會經濟秩序，故有予以分別情形依更生或清算之程式清
    理其債務之必要，藉以妥適調整其與相關債權人間之權利義
    務關係，以謀求消費者經濟生活之更生機會，從而健全社會
    經濟發展。次按消債條例第3 條「債務人不能清償債務或有
    不能清償之虞者，得依本條例所定更生或清算程序，清理其
    債務」，所謂「不能清償」指債務人因欠缺清償能力，對已
    屆期之債務，全盤繼續處於不能清償之客觀經濟狀態者而言
    。又所謂「不能清償之虞」，係指依債務人之清償能力，就
    現在或即將到期之債務，有不能清償之蓋然性或可能性而言
    。易言之，債務人之狀態如置之不理，客觀上得預見將成為
    不能清償之情形而言，此將來發生不能清償之事實，不必達
    到高度之確信。至於債務人之清償能力，則包括財產、信用
    及勞力（技術），並不以財產為限，必須三者總合加以判斷
    仍不足以清償債務，始謂欠缺清償能力而成為不能清償。債
    務人之清償能力係處於流動性狀態，聲請時與法院裁定時之
    清償能力未必一致，應以法院裁定時為判斷基準時（司法院
    民事廳民國99年11月29日廳民二字第0990002160號第二屆司
    法事務官消債問題研討第4 號消費者債務清理條例法律問題
    研審小組之研審意見、臺灣高等法院106 年度消債抗字第16
    號裁定參照）。末按聲請更生或清算不合程式或不備其他要
    件者，法院應以裁定駁回之，但其情形可以補正者，法院應
    定期間先命補正，消債條例第8 條亦有明文
二、本件聲請意旨略以：聲請人主要債務種類為信用貸款以及信
    用卡，目前累積債務總額為新臺幣（下同）4,975,947 元，
    且於消債條例施行後，曾依消債條例第151 條第1 項向鈞院
    聲請前置調解，惟調解期日實際最大債權金額機構台北富邦
    商業銀行股份有限公司（下稱富邦銀行）未出席，因而調解
    不成立，爰於法院調解不成立時以言詞聲請更生程序等語。
三、經查：
㈠、聲請人於本件更生之聲請前曾向本院聲請調解，惟富邦銀行
    於110 年4 月21日以民事陳報狀稱：聲請人資產明顯大於負
    債與聲請資格不符，請求核發調解不成立證明等語，此有民
    事陳報狀、調解程序筆錄（見110 年度司消債調字第270 號
    卷〈下稱調解卷〉第45、48頁）在卷可證，則聲請人確有依
    照消債條例第151 條第1 項規定向本院聲請債務清理調解之
    事實，當堪認定。
㈡、本件聲請人所提更生之聲請可否准許，須審究聲請人是否符
    合消債條例第3 條「債務人不能清償債務或有不能清償之虞
    者」之情事而定：
１、聲請人就其主張有不能清償債務之情事，固提出財產及收入
    狀況說明書、債權人清冊、債務人清冊、臺灣新北地方法院
    消費者債務清理事件調解方案、財團法人金融聯合徵信中心
    查詢當事人綜合信用報告回覆書、身分證正反面影本、現戶
    全戶戶籍謄本、勞工被保險人投保資料表暨明細、108 至10
    9 年度綜合所得稅各類所得資料清單、全國財產稅總歸戶財
    產查詢清單、勞工被保險人投保資料表暨明細、建物登記謄
    本、機車行照、臺灣基隆地方法院（下稱基隆地院）民事執
    行處110 年2 月3 日基院麗109 司執慎字第32356 號函、郵
    政存簿儲金簿封面暨內頁、在職薪資證明、人壽商業保險同
    業公會保險業通報作業資訊系統資料查詢結果回覆書、富邦
    人壽投資標的最新帳戶價值、富邦人壽解約試算結果、基隆
    地院民事執行處110 年8 月9 日基院麗109 司執慎字第3235
    6 號函、基隆地院民事執行處110 年11月3 日基院麗109 司
    執慎字第32356 號函等資料（見調解卷第4 至13、15至27頁
    ，本院卷第45至47、59至63、71、109 至119 、131 至141
    、159 至169 、197 至205 頁）為證。
２、惟查，聲請人名下有新北市貢寮區土地共計12筆（下合稱系
    爭土地），此有全國財產稅總歸戶財產查詢清單、新北市瑞
    芳地政事務所110 年10月21日新北瑞地資字第1106079836號
    函暨土地登記謄本，以及本院依職權調閱其108 至109 年度
    稅務電子閘門財產所得調件明細表（見本院卷第139 至141
    、173 至182 、191 頁，限閱卷第3 至43頁）為憑。而系爭
    土地之公告現值合計為8,997,155 元，且基隆地院第二次拍
    賣系爭土地之應買價格合計為32,296,000元（計算式：甲標
    17,323,000元＋乙標14,973,000元＝32,296,000元），此有
    本院依職權調閱之財產所得調件明細表、基隆地院民事執行
    處110 年11月3 日基院麗109 司執慎字第32356 號函（見本
    院卷第180 至181 、197 至205 頁）足證，可見聲請人之資
    產現值遠大於其所負債務4,975,947 元，難認聲請人有何不
    能清償債務之情事。雖聲請人稱其名下土地為繼承取得，持
    分為三分之一，且為山坡保育地，土地現況為無法種植之林
    地，亦無對外聯絡道路，經濟價值不高，且經基隆地院第一
    次拍賣後無人應買，確實存在變價不易情事，依消債條例第
    64條第3 項規定，於核算清算程序所得受償之總額時，應扣
    除不易變價之財產，應認為無清算價值而扣除在清算程序所
    得受償之總額等語。然債務人本應積極清償其所負債務，不
    得因變賣不易即消極面對債務，況系爭土地具有相當財產價
    值，不能因變賣不易即否定其資產現值，並逕認聲請人有資
    產不足清償債務之情形，是聲請人上開主張，礙難採認。
四、綜上所述，本院依聲請人之財產、信用及勞力（技術）綜合
    判斷，認聲請人應無不能清償債務或有不能清償之虞之情形
    ，是本件更生之聲請，核與消債條例第3 條之要件有所不符
    。揆諸前開規定，債務人本件更生聲請為無理由，自應駁回
    其更生之聲請。另聲請人先前所預納之郵務送達費3,570 元
    ，則待本件更生事件確定後，如仍尚有賸餘，再檢還予聲請
    人，併此敘明。
五、依消債條例第8 條前段、第15條，民事訴訟法第78條規定，
    裁定如主文。
中    華    民    國   110    年    12    月    2     日
              民事第六庭    法  官  饒金鳳
以上正本係照原本作成。
如不服本裁定，得於收受裁定正本後10日內向本院提出抗告狀，
並繳納抗告裁判費新臺幣1,000元整。
中    華    民    國   110    年    12    月    2     日
                            書記官  賴麗莎